臺灣臺南地方法院民事裁定
111年度家調裁字第16號
聲  請  人  
即  反請求
相  對  人  林○瑭
相  對  人  
即  反請求
聲  請  人  林○倫
上列聲請人林○瑭請求給付扶養費事件及相對人林○倫反請求減輕
或免除扶養義務事件，本院合併裁定如下：
    主    文
一、聲請人林○瑭之聲請駁回。
二、相對人林○倫對於聲請人林○瑭之扶養義務，應予免除。
三、第一項程序費用新臺幣1,000元及第二項程序費用新臺幣1,0
    00元，均由聲請人林○瑭負擔。
    理    由
一、本件聲請人林○瑭請求相對人林○倫給付扶養費事件，業據相
    對人林○倫反請求減輕或免除扶養對於聲請人之扶養義務，
    茲因反請求部分為當事人不得處分之事項，但兩造於調解程
    序，已就聲請人林○瑭對於相對人林○倫於成年前有未盡扶養
    照顧之事實（亦即相對人林○倫有無得以減輕或免除對於聲
    請人林○瑭扶養義務之事實）均不爭執，並依據家事事件法
    第33條第1項規定合意聲請本院裁定終結，有民國111年1月2
    4日合意程序筆錄在卷可稽，本院自應依前揭規定而為裁定
    。及本件兩造互為聲請人及相對人，為免稱謂混淆，本件裁
    定記載為聲請人林○瑭、相對人林○倫，併此說明。
二、按直系血親相互間，互負扶養之義務，民法第1114條第1款
    固有明文。惟按受扶養權利者有下列情形之一，由負扶養義
    務者負擔扶養義務顯失公平，負扶養義務者得請求法院減輕
    其扶養義務：對負扶養義務者、其配偶或直系血親故意為
    虐待、重大侮辱或其他身體、精神上之不法侵害行為。對
    負扶養義務者無正當理由未盡扶養義務。受扶養權利者對負
    扶養義務者有前項各款行為之1，且情節重大者，法院得免
    除其扶養義務。民法第1118條之1第1項、第2項亦有明文。
三、聲請人林○瑭之聲請意旨略以：
  ㈠聲請人林○瑭為相對人林○倫之父親，聲請人林○瑭年事已高，
    除中低老人生活津貼每月新臺幣（下同）3,879元外，僅能
    偶爾從事臨時工作，收入有限，現又獨自居住在外，有房租
    、生活費、醫療費等開銷，實入不敷出，應認聲請人林○瑭
    之財產無法維持生活，而有受扶養之必要，相對人林○倫為
    聲請人林○瑭之直系血親卑親屬，應對聲請人林○瑭負扶養義
    務。
  ㈡爰聲明：相對人林○倫應自110年12月6日起至聲請人死亡時，
    按月於每月5日前給付聲請人扶養費15,000元；如有不足1月
    者，依當月實際日數與當月天數之比例計算；另如每遲誤一
    期履行者，則自該期起，至第12期止之期間視為均已到期。
四、經查：
  ㈠聲請人林○瑭主張兩造為父女關係，相對人林○倫對其負有法
    定扶養義務乙節，業據聲請人林○瑭提出戶籍謄本為憑，可
    信為真正。
  ㈡又聲請人林○瑭主張其年邁無力謀生，財產無法維持生活一節
    ，業經本院依職權調閱聲請人林○瑭之財產及所得資料，確
    認上情無誤，可認聲請人林○瑭有不能維持生活之事實，其
    因此請求相對人林○倫給付扶養費，自非無據。
　㈢惟相對人林○倫抗辯略以：相對人林○倫出生後，聲請人林○瑭
    即未照顧、扶養相對人林○倫，相對人林○倫由母親扶養至成
    年，聲請人林○瑭於72年10月25日入監服刑至78年出監，兩
    造均無任何聯繫，，聲請人林○瑭無正當理由未盡扶養義務
    ，情節重大，相對人林○倫自得依民法第1118條之1第1、2項
    規定，免除對聲請人林○瑭之扶養義務等語等語在卷。聲請
    人林○瑭亦不否認上情。可認，相對人林○倫所述上情應屬真
    實可信。
　㈣兩造復於調解期日，對於下列事實均不爭執，並製作合意程
    序筆錄：
  1.兩造對於兩造之勞健保、106至108年稅務電子閘門財產所得
    資料之内容等資料之事實不爭執。
  2.兩造對於聲請人即反請求相對人於相對人即反請求聲請人出
    生後即未照顧、扶養相對人即反請求聲請人，由相對人即反
    請求聲請人之生母扶養至成年，且聲請人即反請求相對人於
    72年10月25日入監服刑至78年出監，兩造均無與對造有任何
    聯繫之事實不爭執。
  3.兩造對於相對人即反請求聲請人林○倫從事技術員工作，月
    收入3萬6千元，未婚，需負擔家計及其母親之扶養費及醫療
    等費用，無餘力支付聲請人即反請求相對人生活所需之相關
    費用之事實不爭執。
  ㈤綜上所述，聲請人林○瑭固因年邁無謀生能力，無財產足以維
    持生活，而有受相對人林○倫扶養之必要，但因聲請人林○瑭
    對相對人林○倫確有未盡扶養義務之事實，且其未提出有何
    不能盡扶養義務之正當事由供本院調查審認，可認聲請人林
    ○瑭無正當理由對相對人林○倫未盡扶養義務之情節確屬重大
    ，相對人林○倫據此主張免除對聲請人林○瑭之扶養義務，要
    屬可採。從而，聲請人林○瑭請求相對人林○倫給付扶養費，
    為無理由，應予駁回，併於主文第二項諭知免除相對人林○
    倫對於聲請人林○瑭之扶養義務。
五、依家事事件法第33條、第97條、第125條第2項、第104條第3
    項，非訟事件法第21條第2項、第24條第1項，民事訴訟法第
    78條，裁定如主文。
中　　華　　民　　國　　111 　年　　2 　　月　　10　　日
　　　　　　　　  家事法庭法　官　許嘉容
以上正本係照原本作成。　　　　　　　　　
如不服本裁定，應於送達後10日內向本院提出抗告狀，並繳納抗
告費新臺幣1,000元。
中　　華　　民　　國　　111 　年　　2 　　月　　10　　日
                          書記官  賴佳柔